最　高　行　政　法　院　判　決
　　　　　　　　　　　　　94年度判字第00136號
上　訴　人　聚隆纖維股份有限公司
代　表　人　甲○○
訴訟代理人　莊秀銘律師
　　　　　　甘義平律師
被 上訴 人　財政部臺灣省中區國稅局
代　表　人　乙○○
上列當事人間因促進產業升級條例事件，上訴人對於中華民國92
年9月23日臺中高等行政法院91年度訴字第811號判決，提起上訴
，本院判決如下：
　　主  文
上訴駁回。
上訴審訴訟費用由上訴人負擔。
　　理  由
一、緣上訴人於84、85年間以整廠整批方式向國外廠商購買紡絲
    機等相關設備，金額計新台幣（以下同）133,412,872元，
    及安裝費用計28,143,564元，合計161,556,436元，又於86
    、87年間以整廠整批方式向國內外廠商購買紡絲機等相關設
    備，金額計國外62,358,998元、尼龍粒輸送系統等設備，金
    額計國內16,035,208元（含安裝費用），國外162,246,966
    元（含安裝費用），及電腦軟硬體，金額計國內871,498元
    ，國外993,289元，原經被上訴人所屬員林稽徵所分別於85
    年11月8日以中區國稅員林審字第850019550號函核准84年度
    投資抵減稅額6,772,603元，85年度投資抵減稅額
    12,197,396元，於88年6月3日以中區國稅員林審字第
    880010515號函核准86年度投資抵減稅額2,331,396元，87年
    度投資抵減稅額3,904,503元，及於89年12月11日以中區國
    稅員林審字第890021854號更正函核准85年度投資抵減稅額
    73,168元，86年度投資抵減稅額12,254,232元，87年度投資
    抵減稅額7,377,965元。嗣經該所發現原核定抵減起始年度
    及部分抵減率錯誤，乃以91年4月22日中區國稅員林審字第
    0910006803號函將前所為85年11月8日中區國稅員林審字第
    850019550號函作廢，更正抵減起始年度為85年度，安裝費
    用抵減率為10％；另以91年4月3日中區國稅員林審字第
    0910005722號函及0910005528號函將前所為88年6月3日中區
    國稅員林審字第880010515號函及89年12月11日中區國稅員
    林審字第890021854號函均作廢，更正抵減起始年度為87年
    度。上訴人對該三函不服，提起訴願，遭決定駁回，遂提起
    行政訴訟。
二、上訴人主張：上訴人於84年起因擴大工廠產能購置自動化設
    備，依民營製造業及技術服務業購置設備或技術適用投資抵
    減辦法申請須知規定，向經濟部工業局申請核發投資抵減證
    明書，因所訂購之機器設備非一次交貨齊全或一次購足所需
    設備，故以「整廠」、「整批」方式申請，係為上訴人之作
    業便利而為，前開民營製造業及技術服務業購置設備或技術
    適用投資抵減辦法申請須知中關於「整廠」、「整批」以最
    後一筆設備之交貨日作為「交貨日」之規定，應係作為申請
    投資抵減證明條件中「設備交貨六個月內」之起始日而設，
    而非係以最後一筆設備之交貨年度作為可抵減年度之起始年
    度，否則即失其立法之用意。故以「整廠」、「整批」方式
    向工業局申請投資抵減證明，得抵減當年度應納營利事業所
    得稅額者，應指已支付購置費用之該批（或項）設備之實際
    交貨年度，如此方符合投資抵減之實益及立法之精神。本件
    被撤銷之行政處分即財政部臺灣省中區國稅局所屬員林稽徵
    所所為之85年11月8日中區國稅員林審字第850019550號函、
    89年12月11日中區國稅員林審字第890021854號函、88年6月
    3日中區國稅員林審字第880010515號函等行政處分，均無違
    法，被上訴人逕予撤銷，與「不利益變更禁止之原則」有違
    。且上訴人信賴上開合法授予利益之行政處分，本可依投資
    抵減辦法辦理85年度、86年度、87年度抵減，並退還溢繳稅
    款25,328,664元，而被上訴人撤銷上開合法授予利益之行政
    處分後，僅准上訴人從87年度開始抵減，但上訴人自87年度
    後，已無相當應納營利事業所得稅額可以抵減，所能享受優
    惠明顯減少，致受到損害，上訴人並無信賴不值得保護之情
    形，而信賴授予利益之行政處分，其信賴利益顯然大於撤銷
    所欲維持之公益，依行政程序法第117條但書規定，亦不得
    撤銷。爰起訴請求撤銷訴願決定及原處分等語。
三、被上訴人則以：查系爭設備依經濟部工業局核發投資抵減證
    明書，均已逐案註記核章為「整廠」、「整批」設備，即符
    合民營製造業及技術服務業購置設備或技術適用投資抵減辦
    法申請須知「整廠」、「整批」認定之規定。又向國外採購
    機器設備，其安裝費用適用國外設備之抵減率，亦經財政部
    71年6月23日台財稅第34697號函釋有案，被上訴人逕予更正
    抵減年度起始年度及抵減率，並無不合。本件乃上訴人84、
    85年間向國外廠商購置自動化設備，其應適用之投資抵減年
    度及抵減率之正確性爭議，被上訴人於審理時自應審慎加以
    審究，以求其合法與合投資抵減之目的性，是以被上訴人於
    覆核時發現原核定有誤，自應依職權加以更正，始符合租稅
    稽徵之公平原則，亦為稽徵機關應為之本分。再者，本案經
    被上訴人更正之結果，其應抵減之金額並未變更，並無影響
    上訴人繼續抵減之權益，因而，上訴人並未因被上訴人之更
    正核定致影響其應有之權益或不能預見之損害，自無違行政
    法之原則與信賴保護原則之可言。又上訴人於91年1月18日
    （被上訴人收文為91年1月31日）係就被上訴人91年1月8日
    依上訴人申請退還溢繳稅款之結果不服所提之復查，與本案
    被上訴人持續審查後另於91年4月3日再更正其抵減年度與抵
    減率並不相同，且查該復查案被上訴人仍依復查程序予以審
    理，亦未就其復查項目再為不利益之核定，從而上訴人主張
    被上訴人有違行政救濟之「不利益禁止變更」原則，亦屬誤
    會。另被上訴人係於知悉處分錯誤後，即撤銷重核，未逾二
    年之除斥期間等語，資為抗辯。
四、原審斟酌全辯論意旨及調查證據之結果，以：按「為促進產
    業升級需要，公司得在下列用途項下支出金額百分之五至百
    分之二十限度內，抵減當年度應納營利事業所得稅額；當年
    度不足抵減時，得在以後四年度內抵減之：一、投資於自動
    化設備或技術。」為行為時促進產業升級條例第6條第1項第
    1款所明定。次按「本辦法所用名詞定義如左：一、．．．
    十三、當年度：指設備或技術交貨之年度。」、「民營製造
    業及技術服務業購置自行使用之自動化設備或技術，其在同
    一課稅年度內購置總金額達新台幣六十萬元以上，得就購置
    成本按左列百分比限度內，抵減其當年度應納營利事業所得
    稅額，當年度應納營利事業所得稅額不足抵減者，得在以後
    四年度應納營利事業所得稅額中抵減之。一、國內產製之自
    動化設備抵減百分之二十。二、國外產製之自動化設備抵減
    百分之十。三、自動化技術抵減百分之十。適用前項第一款
    及第二款之設備，以全新者為限。」為行政院84年6月26日
    修正發布之民營製造業及技術服務業購置設備或技術適用投
    資抵減辦法（以下簡稱投資抵減辦法）第2條及第3條所規定
    。又依行為時投資抵減辦法申請須知第5條所定申請投資抵
    減之處理原則為：(一)一般性事項1.民營製造業及技術服務業
    購置設備或技術，應於交貨之次日起6個月內或本辦法修正
    施行日起6個月內，向工業局申請核發證明文件。2.廠商向
    國內外訂購整廠或整批設備，其交貨日期之認定，如係同一
    合約書或輸入許可證者，以每張合約書或輸入許可證之最後
    一批交貨日期為準，如以多張合約書或輸入許可證訂購時，
    且分批進口（交貨）者，經認定係屬整廠或整批設備，仍可
    按最後一批交貨日期為準，惟應於本辦法所規定之交貨期間
    內完成交貨。3.所謂整廠整批之認定標準為：(1)設備及其附
    屬設備須互相配合方能發揮功能者。(2)同一生產線上有相互
    關聯足以影響生產作業者。(3)非屬以上(1)(2)情況者，如購置
    設備擬採整批設備發證者，應於第一批設備交貨6個月內，
    就該整批設備事先向本局申請核備方得適用；屬(1)及(2)規定
    者，以最後一批符合自動化設備、資源回收、防治污染或工
    業用水再利用設備定義之設備交貨日期為整廠、整批設備之
    交貨日期。本件上訴人亦自承其以整廠整批方式申請投資抵
    減計有4筆，每個申請日期都是一次之整套設備，須相互配
    合才可以從事生產，須經被上訴人視察機器可以運轉後才可
    抵減，因上訴人投資購買自動化生產設備之細部項目與數量
    繁雜，且各設備之交貨與裝置非短期內可完成，因恐超出申
    請期限，遂以整廠、整批方式提出申請。則上訴人以整廠整
    批方式提出申請，即可享有免於每一機器設備交貨之次日起
    6 個月內即須提出，而於整批機器設備最後一批交貨之次日
    起6個月內一併提出申請即可之利益。另查促進產業升級條
    例係為促進產業升級、健全經濟發展而制定，而非僅鼓勵國
    內企業公司購買自動化設備或技術，故上訴人投資於自動化
    設備所購買之機器，亦須於整套機器設備已可相互配合進行
    運轉，始可達促進產業升級之目的，上訴人主張只要有實質
    上之投資行為，即應享有抵減稅款之優惠，及整廠整批以最
    後一批設備之交貨日作為交貨日期之規定，僅係作為申請投
    資抵減證明條件中「交貨之次日起6個月內」之起始日而設
    ，尚無足採。本件上訴人係以整廠、整批方式申請投資抵減
    ，有經濟部工業局85年9月16日工證（85）4字第031773號、
    87 年9月14日工證（87）4字第039413號、工證（87）4字第
    039430號、88年3月1日工證（88）4字第1007410號及88年3
    月6日工證（88）4字第1008306號民營製造業及技術服務業
    購置設備或技術投資抵減證明申請書附案可稽，則整廠整批
    設備之交貨日期既以最後一批設備交貨日期為準，核准抵減
    年度亦應以最後一批設備交貨年度為準，被上訴人原以各機
    器設備交貨日為抵減年度之核定既有違誤，其將原核定作廢
    （按廢止係將已生效之合法行政處分予以廢棄，使失其效力
    之謂，惟被上訴人係將被作廢之行政處分溯及既往失其效力
    ，應係撤銷之意），並更正為以最後一批設備交貨日期為得
    抵減年度自無不合。又生產事業向國外採購機器設備，其安
    裝試車費用之抵減率為購置成本之10%，亦經財政部71年6月
    23日台財稅第34697號函釋有案，本件被上訴人原核准上訴
    人85年購置國外產製自動化生產設備所需之安裝費用以20%
    之抵減既有違誤，其依法更正為依10%抵減，亦無不合。又
    本件乃上訴人84年至87年間向國外廠商購置自動化設備，其
    應適用之投資抵減年度及抵減率之正確性爭議，被上訴人於
    發覺核定之投資抵減年度及抵減率有誤後，單純為撤銷原核
    定並更正為正確之抵減年度及抵減率，上訴人未能舉證其究
    有因信賴原核定而為具體之信賴行為，自不得主張信賴保護
    。又違法行政處分於法定救濟期間經過後，原處分機關本得
    依職權為全部或一部之撤銷；其上級機關亦得為之。僅於下
    列各款情形之下，始不得撤銷：一撤銷對公益有重大危害者
    。二受益人無第119條所列信賴不值得保護之情形，而信賴
    授予利益之行政處分，其信賴利益顯然大於撤銷所欲維護之
    公益者，此觀行政程序法第117條規定自明。本件被上訴人
    係撤銷原有違誤之抵減年度及抵減率，此僅涉及上訴人之權
    益，難認被上訴人就此之撤銷對公益有重大危害。另被上訴
    人所撤銷者僅涉及上訴人個體之抵減年度及抵減率，上訴人
    亦未為具體之信賴表現，尚難認上訴人之信賴利益顯然大於
    撤銷所欲維護之租稅公益，是被上訴人將原違法之行政處分
    依職權為撤銷，自無不合，上訴人主張被上訴人不得撤銷本
    件違法行政處分，核無足採。再者，被上訴人對違法行政處
    分之撤銷，於行政程序法實施前，原無二年除斥期間之限制
    ，惟於行政程序法自90年1月1日施行後始受二年除斥期間之
    限制，故本件撤銷之除斥期間，自應於90年1月1日行政程序
    法施行日起算，則被上訴人分別於91年4月3日及91年4月22
    日撤銷原違法之行政處分，自亦未逾二年之撤銷除斥期間。
    另上訴人申請退還溢繳稅款，與被上訴人依職權更正抵減年
    度及抵減率係屬二事，上訴人以其申請退還溢繳稅款事，而
    主張本件被上訴人有違行政救濟之「不利益禁止變更」原則
    ，同無可採。因將原決定及原處分均予維持，駁回上訴人之
    訴。
五、按「民營製造業及技術服務業購置設備或技術適用投資抵減
    辦法」係依「促進產業升級條例」第6條授權訂定，而「民
    營製造業及技術服務業購置設備或技術適用投資抵減辦法申
    請須知」則係經濟部工業局依上開抵減辦法發布，作為經濟
    部工業局辦理民營製造業及技術服務業申請投資抵減證明之
    作業依據。該申請須知對於廠商向國內外訂購「整廠」、「
    整批」設備，申請投資抵減，訂有認定標準。系爭設備依經
    濟部工業局核發之投資抵減證明書，均已逐案註記核章為「
    整廠」、「整批」設備，而系爭設備符合上開申請須知中關
    於「整廠」、「整批」之規定，係因其設備及附屬設備須互
    相配合方能發揮功能或同一生產線上相互關連足以影響生產
    作業等情，業據上訴人之代理人於原審92年4月29日原審言
    詞辯論中陳明。又抵減證明書所載事項，工業局只作書面審
    核，是否准予抵減稅捐，仍應以稅捐機關實地勘查之結果為
    準，稅捐機關須於預定安裝完成日期後派員實地勘查，並依
    憑證及實地勘察結果核定之，此有該投資抵減證明書下方之
    「核註」欄記載可稽。則系爭設備自應俟整批設備全部安裝
    完成，確能相互配合運作，並經稅捐稽徵機關實地勘查確定
    ，始符合前開「整廠」、「整批」申請投資抵減之規定。從
    而上開須知第5條規定以最後一批符合自動化設備之交貨日
    期為整廠、整批設備之交貨日期，難認有違「促進產業升級
    條例」及「民營製造業及技術服務業購置設備或技術適用投
    資抵減辦法」之規定意旨。上訴人主張上開抵減申請須知關
    於「整批」、「整廠」交貨日之規定，違反租稅法定主義云
    云，尚無可採。又上訴人於90年2月14日以其依照「促進產
    業升級條例」之規定，向被上訴人申報投資自動化設備或技
    術核准適用投資抵減稅額，因未能及時於當年度取得被上訴
    人之核准函，依稅捐稽徵法第28條規定，申請86年度營利事
    業所得稅增列投資抵減退還溢繳稅款25,328,664元。被上訴
    人以其申請應適用整廠、整批之規定，於91年1月8日核定退
    還溢繳稅款7,382,351元，上訴人不服，提起行政救濟。查
    被上訴人上開核定退還溢繳稅款為本件更正抵減年度及抵減
    率外另一新處分，且該案被上訴人原處分即不同意上訴人退
    還25,328,664元稅款之申請，與「不利益禁止變更」之原則
    無涉，併此指明。又對違法行政處分之撤銷，於行政程序法
    實施前，原無二年除斥期間之限制，被上訴人於行政程序法
    實施後二年內撤銷原錯誤之行政處分，亦無違法。另原判決
    就本件如何無信賴保護原則之適用，業已詳予敘明其認定之
    理由，無上訴人所指判決不備理由情事。至被上訴人更正抵
    減年度及抵減率，與各年度稅捐是否逾核課期間，則屬二事
    。原判決並無違背法令，上訴論旨，指摘原判決違誤，求予
    廢棄，難認有理由，應予駁回。
據上論結，本件上訴為無理由，爰依行政訴訟法第255條第1項、
第98條第3項前段，判決如主文。
中    華    民    國    94    年    4    月    28     日
                  第五庭審判長法  官　趙　永　康
                              法  官　鄭　淑　貞
                              法  官　黃　淑　玲
                              法  官　侯　東　昇
                              法  官　林  文  舟
以  上  正  本  證  明  與  原  本  無  異
中    華    民    國    94    年    4    月    29     日
　　　　　　　　　　　　　　　書記官　阮　桂　芬
